---
title: "Practica_Programada_1"
author: "Alejandra Ureña Bravo"
date: "2023-07-08"
output: html_document
---

a. Cree un archivo Rmarkdown para resolver esta práctica programada. En el chunk de setup cargue las librerías que considere necesarias para resolver la práctica. Los datos para trabajar puede cargarlos con la función read_csv2 de readr directamente de la siguiente dirección: “https://raw.githubusercontent.
com/isa229/programacion_analisis_datos_ii/main/netflix_info.csv” (1pto)

```{r setup, include=FALSE}
knitr::opts_chunk$set(echo = TRUE)
library(dplyr)
library(readr)
library(readxl)
library(tidyr)# doma de datos
library(janitor) #limpieza de datos
library(lubridate)
library(hms)
```

```{r}
netflix_info <- "https://raw.githubusercontent.com/isa229/programacion_analisis_datos_ii/main/netflix_info.csv"
netflix_info <- read.csv2(netflix_info)
```

b. Ajuste los nombres de las columnas para que estén en español. (2pts)

```{r}
datos_netflix_espanol <- netflix_info |> 
  rename("id_programa" = "show_id", #nuevo nombre = viejo nombre 
         "tipo" = "type",
         "titulo" = "title", 
         "pais" = "country",
         "fecha_agregada" = "date_added",
         "anio_lanzamiento" = "release_year",
         "clasificacion" ="rating",
         "duracion" = "duration",
         "listado_en" = "listed_in")
```

c. Elimine filas duplicadas. (2pts)

### Examina filas duplicadas

```{r}
filas_netflix_duplicadas <- datos_netflix_espanol |>  
  janitor::get_dupes() |> 
  distinct()
```
## Eliminar duplicados


```{r}
datos_netflix_deduplicados <- datos_netflix_espanol |> 
  distinct()
```

```{r}
glimpse(datos_netflix_deduplicados)
```

d. Elimine filas y columnas vacías. (2pts)


## Detección y tratamiento de datos faltantes

- Reemplazar valores "vacíos" con NA


```{r}
datos_netflix_sin_vacios <- datos_netflix_deduplicados |> 
  mutate(across(where(is.character), function(x) na_if(x, "")))
```


```{r}
datos_netflix_sin_vacios_1 <- datos_netflix_deduplicados |> 
  remove_empty(which = c("rows", "cols"))
```

e. Elimine la variable correspondiente al año de lanzamiento (release_year.) (2pts)

```{r}
datos_netflix_sin_anio_lanzamiento <- datos_netflix_sin_vacios_1 |> 
  select(-anio_lanzamiento)
```

f. Haga una inspección de las variables type y country para determinar si hay observaciones mal escritas o escritas de diferentes maneras. Si es así, haga la limpieza para poder homogenizar esos datos. (10pts)

## Transformación de datos

En muchos casos adicionalmente, es posible que necesitemos hacer una transformación de
nuestros datos. Por ejemplo, en este caso, observamos que en la columna presento_sintomas
tenemos los siguientes valores en la tabla:

```{r}
datos_netflix_sin_anio_lanzamiento |> 
  distinct(tipo, pais)
```


```{r}
datos_netflix_2 <- datos_netflix_sin_anio_lanzamiento |> 
  mutate (tipo = case_when(tipo == "movie" ~ "Movie",
tipo == "tv show" ~ "TV Show",
TRUE ~ tipo)) |> 
mutate (pais = case_when(pais == "united states" ~ "United States",
pais == "pakistan" ~ "Pakistan",
pais == "india" ~ "India",
TRUE ~ pais)) 
```


```{r}
datos_netflix_2 |> 
  distinct(tipo, pais)
```

g. Para todas las columnas de tipo carácter, en donde haya NA, coloque “Sin información”. (4pts)

```{r}
datos_netflix_2_con_na <- datos_netflix_2 |> 
  mutate_all(na_if, "")
```

- Reemplazar los NA por otros valores


```{r}
datos_netflix_2_sin_vacios <-  datos_netflix_2_con_na |>  
  mutate(across(c(id_programa, tipo, titulo, director, pais, fecha_agregada, clasificacion, duracion, listado_en), function(x) ifelse(is.na(x), "Sin información", x)))
```

h. Añada a su conjunto de datos una nueva columna llamada anyo que indique el año en que el show o
película fue añadido a Netflix. Añada también una columna llamada mes que indique el mes en que el
show o película fue añadido a Netflix. (6pts)


```{r}
datos_netflix_limpio <- datos_netflix_2_sin_vacios |> 
  mutate(fecha = mdy(fecha_agregada))

datos_netflix_limpio <- datos_netflix_limpio |> 
  mutate(anio = year(fecha))

datos_netflix_limpio <- datos_netflix_limpio |> 
  mutate(mes = month(fecha))
```
Una vez que haya terminado la limpieza anterior, responda las siguientes preguntas:

i. Cuántas películas y shows de TV hay por país? (4pts)

```{r}
Datos_netflix_por_tipo_pais  <- datos_netflix_limpio |> 
  group_by(tipo, pais) |> 
  count()
```

j. Cuáles son los 10 directores con mayor cantidad de películas (sin contar shows de TV) en Netflix?
Ordénelos por orden descendente. (4pts)

```{r}
datos_netflix_10_directores_movie <- datos_netflix_limpio |> 
  filter(tipo == "Movie") |>   
  group_by(director) |> 
   count() |> 
   arrange(desc(n)) |>
    head(10)
```


k. Cuáles son los 10 directores con mayor cantidad de shows de TV (sin contar películas) en Netflix?
Ordénelos por orden descendente. (4pts)

```{r}
datos_netflix_10_directores_tv_show <- datos_netflix_limpio |> 
  filter(tipo == "TV Show") |>   
  group_by(director) |> 
   count() |> 
   arrange(desc(n)) |>
    head(10)
```

l. Obtenga la lista de películas y shows de TV que se añadieron en marzo del año 2020. Cuántos fueron?
(4pts)


```{r}
datos_netflix_movie_tv_show_marzo_2020 <- datos_netflix_limpio |> 
  filter(anio == 2020 & mes == 3) |>
  group_by(tipo) |> 
   count() |> 
   arrange(desc(n))
```

La cantidad de películas y shows de TV que se añadieron en marzo del año 2020, fueron 93 y 44 respectivamente.